臺灣桃園地方法院刑事判決　　　　　　　 94年度易字第334號
公　訴　人　臺灣桃園地方法院檢察署檢察官
被　　　告　甲○○　男　54歲.
上列被告因違反動產擔保交易法案件，經檢察官聲請簡易判決處
刑（92年度偵字第14726 號），本院改以適用通常程序，判決如
下：
    主  文
甲○○無罪。
    理  由
一、按檢察官聲請以簡易判決處刑之案件，經法院於審理後，認
    應為無罪之諭知者，應適用通常程序審判之，同法第451 條
    之1 第4 項第3 款、第452 條定有明文。本件檢察官聲請簡
    易判決處刑，然被告甲○○所涉犯違反動產擔保交易法犯行
    ，經本院受理後認有刑事訴訟法第451 條之1 第4 項第3 款
    情形，改用通常程序審判，合先敘明。
二、公訴意旨略以：被告甲○○係設於臺北縣林口鄉工二工業區
    ○○路6 號慈聖企業股份有限公司（下稱慈聖公司）之負責
    人，於民國91年1 月22日，以慈聖公司所有P8-1829 型號之
    鑽孔機5 臺向中央租賃股份有限公司（下稱中租公司）借貸
    並以之擔保，惟雙方約定以動產擔保附條件買賣之方式為之
    ，並約定總價額為新臺幣（下同）21,759,120元，除頭期款
    應給付6,759,128 元外，其餘分24期給付，每月22日為1 期
    ，每期給付716,740 元，標的物放置地點為臺北縣林口鄉○
    ○路6號 慈聖公司所在地，在價金未付清之前，其僅得依約
    占有使用，不得任意遷移或為其他處分；詎甲○○僅繳納3
    期款項，自91年4 月起即未繳付分期款項，且意圖為自己不
    法利益，於91年7 月30日將上開鑽孔機出售予聯聖光學股份
    有限公司（下稱聯聖公司），致中租公司受有損害。因認被
    告涉有動產擔保交易法第38條之罪嫌云云。
三、按犯罪事實應依證據認定之，無證據不得認定其犯罪事實；
    又不能證明被告犯罪者，應諭知無罪之判決，刑事訴訟法第
    154條第2項、第301條第1項分別定有明文。
四、公訴人認被告涉犯前開犯行，無非係以：告訴人之指訴、卷
    附附條件買賣契約書、經濟部工業局動產擔保交易（附條件
    買賣）登記證明書、動產擔保交易登記標的物明細表、慈聖
    公司與聯聖公司間之買賣合約書及公證書各1 紙為論據。訊
    據被告固不否認伊為慈聖公司之負責人，且上開附條件買賣
    契約書伊有簽名，惟堅決否認有違反動產擔保交易法之犯行
    ，辯稱：當時這件事情都是案外人即慈聖公司總經理林妨謖
    處理的，且據林妨謖稱並沒有出賣中租公司所有之上開機器
    等語。經查：
  (一)按動產擔保交易法第38條規定動產擔保交易之債務人，意圖
    不法之利益，將標的物遷移、出賣、出質、移轉、抵押或為
    其他處分，致生損害於債權人者，處3 年以下有期徒刑、拘
    役、或科或併科6,000 元以下罰金，此項規定，係因特定關
    係成立之罪，其犯罪主體，須為動產擔保交易之債務人，亦
    即限於依法訂立動產抵押在契約上負有債務之人，為構成本
    罪之特別構成要件（最高法院84年度臺非字第140 號判決意
    旨參照）；又按動產擔保交易法第38條之罪之犯罪主體為動
    產擔保交易之債務人，並不包括其保證人在內，業據司法院
    大法官會議釋字第227 號解釋在案，另查於法人為債務人之
    情形，法人之負責人，僅係債務人之法定代理人，亦非屬債
    務人，並非上開犯罪之主體（臺灣高等法院82年度上易字第
    94號判決意旨參照）；再按連帶保證為保證之1 種，並非連
    帶債務，其特點在於其債務不失其附從性，主債務人與連帶
    保證人間之關係，應適用關於保證之規定（最高法院88年度
    臺上字第1169號判決意旨參照）。
  (二)查被告為慈聖公司之負責人，且親筆簽名於上開附條件買賣
    契約書等情，為被告所不否認，經核閱上開附條件買賣契約
    書，該附條件買賣契約書之債務人係慈聖公司，而被告係分
    別於慈聖公司負責人欄及慈聖公司連帶保證人欄2 處簽名，
    然查：1.就被告以慈聖公司負責人之身分簽署乙節，被告乃
    係基於慈聖公司之法定代理人地位而對外代表該公司為簽署
    ，且被告與慈聖公司亦係不同之法律上人格，被告自不因而
    成為上開附條件買賣契約之債務人；2.就被告以慈聖公司連
    帶保證人之身分簽署乙節，因連帶保證人性質上係屬保證人
    ，並非債務人，故被告亦非上開附條件買賣契約之債務人。
    此外，綜觀全卷，亦無被告為上開附條件買賣契約債務人之
    其他證據。
  (三)綜上，本件被告並非動產擔保交易之債務人，即非動產擔保
    交易法第38條之犯罪主體，則本件被告容或有違反契約之民
    事義務，然究與動產擔保交易法第38條之罪之要件無涉。此
    外，復查無其他積極證據足認被告有何公訴人所指之犯行，
    應認不能證明被告犯罪，爰依法諭知無罪之判決。
據上論斷，應依刑事訴訟法第452 條、第301 條第1 項，判決如
主文。
本案經檢察官李允煉到庭執行職務。
中　　華　　民　　國　　94　　年　　4 　　月　　29　　日
                  刑事第二庭審判長法　官　徐培元
                                  法  官  陳心婷
                                  法  官  鄭吉雄
以上正本證明與原本無異。
如不服本判決，應於判決書送達後10日內向本院提出上訴狀（應
附繕本），上訴於臺灣高等法院。
                                  書記官  陳慧玲
中　　華　　民　　國　　94　　年　　4 　　月　　29　　日
